臺灣臺中地方法院刑事裁定
110年度聲字第3983號
聲明異議人
即  受刑人  陳宏裕

                    住臺中市○○區○○里○○○道0段000巷0弄00號

上列聲明異議人因違反槍砲彈藥刀械管制條例等案件，對於臺灣
臺中地方檢察署檢察官執行之指揮書（107年執正字第14603號之
5及108年執更正字第824號之1），聲明異議，本院裁定如下：
    主    文
聲明異議駁回。
    理    由
一、聲明異議意旨詳如刑事聲明異議及補充理由狀內容所載(如
    附件)。
二、按受刑人或其法定代理人或配偶以檢察官執行之指揮為不當
    者，得向諭知該裁判之法院聲明異議，刑事訴訟法第484條 
     定有明文。是對於刑之執行得聲明異議之事由，僅限於「
    檢
    察官執行之指揮為不當」者。而此所稱「檢察官執行之指揮
    不當」，應指檢察官有積極執行指揮之違法及其執行方法有
    不當等情形而言。次按刑法第37條之2第1項規定：「裁判  
    確定前羈押之日數，以1日抵有期徒刑或拘役1日，或第42條
    第6項裁判所定之罰金額數」，此項羈押日數之折抵，並無
    優先折抵順序之明定。又關於主刑之執行順序，刑事訴訟法
    第459條僅規定：「二以上主刑之執行，除罰金外，應先執
    行其重者。但有必要時，檢察官得命先執行他刑」。另參酌
    刑法第42條第1項、第2項復僅規範罰金應完納之時間及不完
    納者應如何執行問題，俱未涉及罰金與其他主刑之執行順序
    。是裁判確定前之羈押日數，如何折抵有期徒刑、拘役或罰
    金所易服勞役日數之順序，檢察官自得斟酌行刑權時效等情
    形，依職權裁量之；如在客觀上，並無濫用權限之情事，即
    難率指為違法或不當。亦即，受刑人如未繳納罰金而須易服
    勞役者，執行檢察官自亦得決定先行執行之，或插接在有期
    徒刑執行之中，或於徒刑執行完畢後再接續執行。此項指揮
    執行裁量權之行使，乃基於刑事訴訟法之明示授權，檢察官
    基於行政目的，自由斟酌正確、適當之執行方式，倘無裁量
    濫用、逾越裁量情事或牴觸法律授權目的或摻雜與授權意旨
    不相關因素之考量，即屬合法（最高法院100年度台抗字第2
    40號、102年度台抗字第625號、110年度台抗字第1416號裁
    定意旨參照）。
三、經查：
(一)聲明異議人即受刑人陳宏裕(下稱受刑人)於106年間因違反
    槍砲彈藥刀械管制條例、竊盜等罪，經法院各判處有期徒刑
    5年2月，併科罰金新臺幣(下同)5萬元及有期徒刑8月、8月
    確定；又因犯竊盜數罪，經法院各判處有期徒刑7月、7月、
    7月、7月、5月、5月確定；再因犯施用第一、二級毒品罪，
    經法院各判處有期徒刑6月、3月確定；復因犯竊盜、毀損等
    罪，經法院各判處有期徒刑1年2月、3月確定；另因犯竊盜
    罪，經法院判處有期徒刑8月、9月確定；上開各罪之有期徒
    刑部分，業經臺灣高等法院臺中分院以107年度聲字第1809
    號裁定應執行有期徒刑10年確定定，故受刑人就所犯上開各
    罪，係應執行有期徒刑10年及罰金5萬元，嗣受刑人入監執
    行，經換發指揮書後，其應執行有期徒刑10年部分，經臺灣
    臺中地方檢察署檢察官於110年10月25日以108年執更正字第
    824號之1執行指揮，並於該執行指揮書「羈押及折抵日數」
    欄內記載「羈押自106.01.30至106.08.30止計213日折抵刑
    期」（徒刑期間自106年8月31日至116 年1月29日），並於
    備註欄載明：「…查羈押日數折抵於本案相較折抵於無累進
    處遇之罰金易服勞役，得享有較多累進處遇之利益，且受刑
    人仍保有於假釋核准後繳清罰金即可出監之權利；如將羈押
    折抵於罰金易服勞役，既不利於徒刑累進處遇之計算，亦剝
    奪假釋後繳納罰金之權利，故羈押日數應全數折抵於徒刑始
    符合刑事訴訟法(第)459條但書意旨」等語；另5萬元罰金部
    分，該署檢察官於110年10月25日以107年執正字第14603號
    之5執行指揮，於該執行指揮書「罪名及刑期」欄內記載「
    槍砲彈藥刀械管制條例應執行併科罰金新臺幣五萬元易服勞
    役五十日」（罰金易服勞役期間自116年1月30日至116年3月
    20日），並於備註欄載明：「…本件接續本署108年執更(正)
    字第824號之1指揮書後執行」等情，業經本院調取臺灣臺中
    地方檢察署108年度執更字第824號執行案卷核閱無訛，並有
    前開執行指揮書及臺灣高等法院被告前案紀錄表附卷可憑。
    是檢察官基於行政目的，既已附具理由認將受刑人本件羈押
    日數應全數折抵於徒刑始為正確、適當之執行方式，核無裁
    量濫用、逾越裁量情事或牴觸法律授權目的、摻雜與授權意
    旨不相關因素之考量等不當情事，即屬合法。
(二)聲請意旨雖主張其早已放棄繳納罰金之權利，且因罰金易服
    勞役者無行刑累進處遇條例之適用，受刑人於服刑期間表現
    優良，當即晉升累進處遇，惟檢察官將本件羈押日數全數折
    抵於徒刑，受刑人於日後獲報准許假釋後，其累進處遇勢必
    又被降為四級處遇，對受刑人顯然不利等語。然查:
　1.按罰金應於裁判確定後2個月內完納。期滿而不完納者，強
    制執行。其無力完納者，易服勞役。但依其經濟或信用狀況
    ，不能於2個月內完納者，得許期滿後1年內分期繳納。遲延
    一期不繳或未繳足者，其餘未完納之罰金，強制執行或易服
    勞役。依前項規定應強制執行者，如已查明確無財產可供執
    行時，得逕予易服勞役，刑法第42條第1項、第2項定有明文
    。顯見罰金之執行，仍以直接執行為原則，欲行易服勞役，
    則有一定條件之限制，且屬行刑權時效完成前檢察官得本其
    職權予以裁量決定之事項，已如前述，受刑人自無權拒絕繳
    納罰金而主張應先執行罰金易服勞役而以其羈押日數折抵之
    ，至於受刑人屆時是否有資力繳納，則非檢察官指揮執行時
    所能或所應審酌，不得僅以檢察官未先執行罰金易服勞役折
    抵其羈押日數即指為違法或不當。
　2.復按罰金易服勞役者，應與處徒刑或拘役之人犯，分別執行
　　；處徒刑、拘役及罰金易服勞役之受刑人，除法律另有規定
    外，於監獄內執行之。處拘役及罰金易服勞役者，應與處徒
    刑者分別監禁，刑事訴訟法第480條第1項、監獄行刑法第3
    條第1項、第2項分別定有明文。監獄行刑法第3條立法理由
    亦說明：「處罰金易服勞役者與處拘役者，其犯行與處徒刑
    者輕重有別，原則上應分別監禁，爰修正第2項」。依上開
    規定即可知，罰金易服勞役性質上係財產刑，情節顯較執行
    有期徒刑或拘役者為輕，故應與執行有期徒刑或拘役之人犯
    分別執行。是以，就形式上觀之，羈押期間先折抵較重之有
    期徒刑，對受刑人自較為有利，嗣受刑人再依較輕微方式，
    執行罰金易服勞役，亦難謂對其較為不利情形可言。罰金易
    服勞役者固然非屬「刑期6月以上之受刑人」，而無行刑累
    進處遇條例之適用，是受刑人嗣後再執行罰金易服勞役時，
    不得適用行刑累進處遇條例之規定，惟此乃法律規定使然，
    並非檢察官先執行羈押期間折抵較重之有期徒刑，再執行罰
    金易服勞役造成之結果。況且，受刑人應執行之罰金刑，於
    有期徒刑執行完畢接續執行其易服勞役前，依刑法第42條第
    1項規定，既仍得全額或分期繳納罰金以免易服勞役，即無
    易服勞役之問題，就此而言，亦以先折抵有期徒刑較有利於
    受刑人，否則無異於剝奪受刑人將來繳納罰金之權利。至有
    關受刑人入監執行後，如何計算行刑累進處遇等級及假釋條
    件等相關措施，係屬監獄及法務部之職權，尚非屬刑事訴訟
    法第484條所規定之檢察官執行指揮之事項，與檢察官之指
    揮執行刑期無涉，不得執為聲明異議之標的，亦無從據此任
    意指摘檢察官之執行指揮為有瑕疵。
　3.至本院110年度聲字第2450號裁定意旨係以本件受刑人原107
    年度執字第14603號之4執行指揮書及108年執更字第824號執
    行指揮書上，並未記載選擇以羈押日數折抵有期徒刑而非折
    抵罰金易服勞役之理由，認檢察官於裁量前應將受刑人之意
    見納入部分審酌事項，於執行指揮之決定，並應附理由通知
    受刑人，程序始得謂正當，檢察官原執行指揮書中，因未具
    體敘明前揭理由，致法院無從論究檢察官指揮執行之裁量是
    否適法，因而撤銷此部分之原執行指揮書，尚非於實體上審
    認檢察官所為原執行指揮即以羈押日數折抵有期徒刑而非折
    抵罰金易服勞役之執行方式有何違法或不當，聲請意旨稱原
    執行指揮書經本院110年度聲字第2450號裁定撤銷後，檢察
    官仍為相同之執行指揮，認有不當，容有誤會。
　4.至受刑人於聲明異議補充理由狀中所舉其他受刑人指揮書執
    行情形，乃係各該案執行檢察官自由裁量所為之執行，其案
    例基礎事實及應考量之因素各不相同，自不能比附援引，遽
    指本件檢察官上開指揮執行違法或不當。
四、綜上所述，檢察官以受刑人本件羈押日數213日先折抵受刑
    人較重之有期徒刑後，再執行罰金易服勞役部分，自屬檢察
    官指揮執行時得為裁量之事項，難謂為違法或不當。復經受
    刑人當庭陳述意見後，認本件聲明異議為無理由，應予駁回
    。 
五、依刑事訴訟法第486條，裁定如主文。
中　　華　　民　　國　　111 　年　　3 　　月　　11　　日
                  刑事第七庭    法  官  丁智慧
上正本證明與原本無異。
如不服本裁定，應於裁定送達後5日內向本院提出抗告狀。(應附
繕本)
                                書記官  資念婷
中　　華　　民　　國　　111 　年　　3 　　月　　11　　日